臺灣臺中地方法院臺中簡易庭小額民事判決
110年度中小字第3971號
原      告  富邦產物保險股份有限公司

法定代理人  羅建明  
訴訟代理人  林揚軒  
被      告  吳永峰  

上列當事人間請求損害賠償事件，本院於民國110年12月16日言
詞辯論終結，判決如下：
    主      文
被告應給付原告新臺幣15,942元，及自民國110年8月19日起至清
償日止，按週年利率百分之5計算之利息。
原告其餘之訴駁回。
訴訟費用新臺幣1,000元，由被告負擔新臺幣800元，餘由原告負
擔。
本判決原告勝訴部分得假執行。
    事實及理由
壹、程序方面
    被告經合法通知，無正當理由未於言詞辯論期日到場，核無
    民事訴訟法第386條所列各款情形，爰依原告之聲請，由其
    一造辯論而為判決。
貳、實體方面
一、原告主張：被告於民國108年6月15日19時46分許，騎乘車牌
    號碼000-000號普通重型機車（下稱肇事機車），沿臺中市
    北屯區雷中街由北往南方向行駛，於行經中清路2段與雷中
    街交岔路口擬左轉往四平路時，因違規闖紅燈，致撞及原告
    承保之訴外人中騰租賃有限公司所有，交由訴外人潘信華駕
    駛，適沿中清路由西往東方向行駛之車牌號碼000-0000號租
    賃小客車（下稱系爭保車），系爭保車因而毀損。被告因過
    失撞毀系爭保車，依法自應負損害賠償責任。玆因原告已依
    保險契約之約定賠付中騰租賃有限公司修復費用新臺幣（下
    同）20,800元（零件費用12,100元、工資費用8,700元），
    爰依保險法第53條第1項及侵權行為之法律關係提起本件訴
    訟等語，並聲明：被告應給付原告20,800元，及自起訴狀繕
    本送達翌日起至清償日止，按週年利率百分之5計算之利息
    。
二、被告未於言詞辯論期日到場，亦未提出書狀作任何聲明或陳
    述。
三、得心證之理由
　㈠原告主張之上開事實，業據提出與其所述相符之臺中市政府
    警察局道路交通事故初步分析研判表、道路交通事故現場圖
    、當事人登記聯單、行車執照、駕駛執照、汽車險理賠申請
    書、承運汽車公司估價單、中原汽車材料公司宏融有限公司
    貨物寄存單、系爭保車照片、統一發票為證（本院卷第21-4
    5頁），並有臺中市政府警察局道路交通事故調查報告表㈠、
    ㈡、補充資料表、現場照片在卷足參（本院卷第55-57頁、第
    63頁、第67-74頁）；被告就原告主張之上開事實，已於相
    當時期受合法通知，而於言詞辯論期日不到場，亦未提出任
    何準備書狀爭執，依民事訴訟法第280條第3項準用同條第1
    項之規定，視同自認，堪信原告上開主張為真。
　㈡按因故意或過失，不法侵害他人之權利者，負損害賠償責任
    ；汽車、機車或其他非依軌道行駛之動力車輛，在使用中加
    損害於他人者，駕駛人應賠償因此所受之損害；汽車行駛至
    交岔路口，其行進、轉彎，應遵守燈光號誌；車輛面對圓形
    紅燈表示禁止通行，不得超越停止線或進入路口，民法第18
    4條第1項前段、第191條之2前段、道路交通安全規則第102
    條第1項第1款、道路交通標誌標線號誌設置規則第206條第1
    項第5款第1目分別定有明文。本件被告騎乘肇事機車行經上
    開路段時，應注意遵守燈光號誌，遇圓形紅燈即不得進入路
    口，且依當時情形並無不能注意之情事，竟疏未注意及此，
    致毀損系爭保車，顯見被告就本件事故之發生確有過失甚明
    ，且該過失行為與系爭車輛之損害間具有相當因果關係，依
    上開規定，被告自應負過失侵權行為損害賠償之責。
　㈢次按不法毀損他人之物者，被害人得請求賠償其物因毀損所
    減少之價額，民法第196條定有明文。所謂因毀損減少之價
    額，得以修復費用為估定之標準，但以必要者為限，例如修
    理材料以新品換舊品應予折舊（最高法院77年度第9次民事
    庭會議決議意旨參照）。原告主張系爭保車因本件事故受損
    ，支出修復費用20,800元（零件費用12,100元、工資費用8,
    700元）云云，固據提出前開承運汽車公司估價單、中原汽
    車材料公司宏融有限公司貨物寄存單、統一發票為證（見本
    院卷第33-35頁、第43-45頁）。惟原告請求系爭保車之零件
    費用，既係以新零件更換被損害之舊零件，揆諸前揭說明，
    自應扣除零件折舊部分，始屬必要修復費用。而依行政院所
    頒固定資產耐用年數表及固定資產折舊率之規定，運輸業用
    客車、貨車之耐用年數為4年，依定率遞減法每年折舊1000
    分之438；又系爭保車係於107年7月出廠，有行車執照在卷
    可憑（見本院卷第27頁），堪認系爭保車自出廠至本件事故
    即108年6月16日發生時，實際使用期間應為11月（依營利事
    業所得稅查核準則第95條第6項所定「固定資產提列折舊採
    用定律遞減法者，以1年為計算單位，其使用期間未滿1年者
    ，按實際使用之月數相當於全年之比例計算之，不滿1月者
    ，以月計。」），則扣除折舊後之零件費用為7,242元（計
    算式詳如附表），復加計不生折舊問題之工資8,700元，共
    計系爭車輛之損害額為15,942元（計算式：7,242＋8,700＝15
    ,942）。
　㈣又按被保險人因保險人應負保險責任之損失發生，而對於第
    三人有損失賠償請求權者，保險人得於給付賠償金額後，代
    位行使被保險人對於第三人之請求權，保險法第53條第1項
    前段亦有明文。而損害賠償祇應填補被害人實際損害，保險
    人代位被害人請求損害賠償時，依上開規定，如其損害額超
    過或等於保險人已給付之賠償金額，固得就其賠償之範圍，
    代位請求賠償，如其損害額小於保險人已給付之賠償金額，
    則保險人所得代位請求者，應祇以該損害額為限。本件原告
    因承保系爭保車遭被告過失不法毀損，固依保險契約賠付被
    保險人中騰租賃有限公司20,800元，有上開汽車險理賠計算
    書附卷可參（本院卷第31頁），然被告應賠償系爭保車之損
    害額為15,942元，業如前述。從而，原告依保險法第53條第
    1項規定，代位請求被告賠償之範圍，亦僅得以該等損害額
    為限。是原告請求被告給付15,942元，洵屬有據，逾此範圍
    之請求，應屬無據。
　㈤末按給付無確定期限者，債務人於債權人得請求給付時，經
    其催告而未為給付，自受催告時起，負遲延責任。其經債權
    人起訴而送達訴狀，或依督促程序送達支付命令，或為其他
    相類之行為者，與催告有同一之效力；又遲延之債務，以支
    付金錢為標的者，債權人得請求依法定利率計算之遲延利息
    。但約定利率較高者，仍從其約定利率；應付利息之債務，
    其利率未經約定，亦無法律可據者，週年利率為百分之5，
    民法第229條第2項、第233條第1項及第203條分別定有明文
    。本件原告對被告之侵權行為損害賠償債權，核屬無確定期
    限之給付，自應經原告之催告而未為給付，被告始負遲延責
    任。準此，原告請求被告給付自起訴狀繕本送達被告翌日即
    110年8月19日起（送達證書見本院卷第79頁）至清償日止，
    按週年利率百分之5計算之利息，洵屬可採，應予准許。　
    　
五、綜上所述，原告依保險法第53條第1項及侵權行為之法律關
    係，請求被告給付15,942元，及自110年8月19日起至清償日
    止，按週年利率百分之5計算之利息，為有理由，應予准許
    ，逾此範圍之請求，為無理由，應予駁回。
六、本判決原告勝訴部分，係適用小額訴訟程序所為被告敗訴之
    判決，依民事訴訟法第436條之20規定，應依職權宣告假執
    行；併依同法第436條之19規定，確定其訴訟費用額為1,000
    元。
七、本件事證已臻明確，兩造其餘攻擊防禦方法及所提之證據，
    經本院審酌後，認與判決結果不生影響，爰不逐一論駁，併
    予敘明。
八、訴訟費用負擔之依據：民事訴訟法第79條。　　
中　　華　　民　　國　　111 　年　　 1　　月　　 4　　日
                  臺灣臺中地方法院臺中簡易庭
                                  法　官　傅可晴
以上為正本係照原本作成。
如不服本判決，應於送達後廿日內，以判決違背法令為理由，向
本院提出上訴狀並表明上訴理由 (上訴理由應表明一、原判決所
違背之法令及其具體內容；二、依訴訟資料可認為原判決有違背
法令之具體事實) ，如於本判決宣示後送達前提起上訴者，應於
判決送達後廿日內補提上訴理由書（須附繕本）。
中　　華　　民　　國　　111 　年　　1 　　月　　4 　　日
                                  書記官  錢  燕

附表
-----
折舊時間           金額
第1年折舊值        12,100×0.438×(11/12)=4,858
第1年折舊後價值    12,100-4,858=7,242